【裁判字號】    89,簡上,54
【裁判日期】    890517
【裁判案由】    給付票款
【裁判全文】
台灣彰化地方法院民事判決                        八十九年度簡上字第五十四號
    上  訴  人  錦美工業股份有限公司
    法定代理人  丁○○
    訴訟代理人  甲○○
    被上訴人    華南商業銀行股份有限公司
    法定代理人  乙○○
    訴訟代理人  戊○○
    送達代收人  丙○○
右當事人間請求給付票款事件，上訴人對於中華民國八十八年十月二十二日本院第一
審判決（八十八年度員簡字第三八三號）提起上訴，本院判決如左：
    主      文
上訴駁回。
第二審訴訟費用由上訴人負擔。
    事      實
甲、上訴人方面：
一、聲明：(一)原判決廢棄。(二)被上訴人在第一審之訴及假執行之聲請均駁回。(三)第一
    、二審訴訟費用由被上訴人負擔。
二、陳述：除與第一審判決記載相同者，茲予引用外，並補述略稱：上訴人開立之系
    爭支票予訴外人左輔工業股份有限公司（下稱左輔公司）係不爭之事實，該票之
    提示人為左輔公司而非被上訴人，跳票後應由左輔公司享有訴訟權利，被上訴人
    明顯為惡意取得前開支票，依法不得享有票據上之權利，伊與左輔公司有糾紛，
    該公司貨有問題，另依公司法規定，公司除依法律或章程規定得為保證外，不得
    為任何保證人，則左輔公司背書予被上訴人違反前項規定，請求駁回其訴。
乙、被上訴人方面：
一、聲明：(一)上訴駁回。(二)第二審訴訟費用由上訴人負擔。
二、陳述：除與第一審判決記載相同者，茲予引用外，並補述略稱：
  （一）系爭支票並未記載禁止背書轉讓，被上訴人取得系爭支票係基於訴外人左輔
        公司之合法轉讓，票據背書連續且被上訴人無惡意或重大過失取得，自能享
        有票據上之權利。
  （二）訴外人左輔公司於系爭票據上所為之背書為轉讓背書而非委任取款背書，因
        左輔公司於民國（下同）八十七年九月間向被上訴人辦理客票貸款時，即已
        承諾將系爭支票作為清償對上訴人所負一切債務之用，可任由被上訴人處分
        ，本意即是將系爭票據轉讓予被上訴人，則其所為之背書自為轉讓背書，且
        左輔公司所為背書並無任何關於委任取款意旨之記載，就票據形式上觀察，
        亦應認係轉讓背書為是，而辦理託收與票據之轉讓係屬兩回事，被上訴人為
        金融業者，票據之託收及兌領本為營業項目之一，加以左輔公司為被上訴人
        客戶，平日即有委託被上訴人取款之情事，乃屬常情，惟系爭支票已由左輔
        公司轉讓與被上訴人，被上訴人自取得票據上之權利，若如上訴人所言認左
        輔公司方有權利，則被上訴人何能將兌付之票款逕以清償左輔公司應付之借
        款本息，而左輔公司又從無異議，與經驗法則不符。
  （三）退一步言，縱認本案非屬票據權利之轉讓，但從左輔公司與被上訴人成立之
        客票貸款契約可知，當事人之意思表示本即以票據之轉讓為交易條件之一，
        此並無爭議，縱認該背書非轉讓背書，亦不能否認左輔公司有將票據權利轉
        讓予被上訴人之意思表示，且票據尚非不得以一般債權讓與之方式為轉讓，
        故所讓與者仍為票款請求權，應認有一般債權讓與之效力。
三、補充証據：提出票據明細表、統一發票、借據（均影本）為證。
    理      由
一、本件被上訴人起訴主張：其持有上訴人簽發，發票日為八十七年十一月二十四日
    ，付款人為世華銀行員林分行，票號ＫＮ0000000，面額新台幣六十萬四
    千一百七十六元之系爭支票一張，屆期經提示竟因存款遭退票，為此請求上訴人
    給付票款等語；上訴人則以：上訴人開立之系爭支票予訴外人左輔工業股份有限
    公司（下稱左輔公司）係不爭之事實，該票之提示人為左輔公司而非被上訴人，
    跳票後應由左輔公司享有訴訟權利，被上訴人明顯為惡意取得前開支票，依法不
    得享有票據上之權利，伊與左輔公司有糾紛，該公司貨有問題，另依公司法規定
    ，公司除依法律或章程規定得為保證外，不得為任何保證人，則左輔公司背書予
    被上訴人違反前項規定，請求駁回其訴云云。
二、被上訴人主張系爭支票為上訴人簽發，屆期經提示遭退票等事實，業據其於原審
    提出支票、退票理由單（均影本）為證，上訴人對此亦無意見，應為真實，惟上
    訴人稱該票之提示人為左輔公司而非被上訴人，跳票後應由左輔公司享有訴訟權
    利，被上訴人明顯為惡意取得前開支票，依法不得享有票據上之權利，伊與左輔
    公司有糾紛，該公司貨有問題，另依公司法規定，公司除依法律或章程規定得為
    保證外，不得為任何保證人，則左輔公司背書予被上訴人違反前項規定云云，被
    上訴人則辯以：系爭支票並未記載禁止背書轉讓，被上訴人取得系爭支票係基於
    訴外人左輔公司之合法轉讓，票據背書連續且被上訴人無惡意或重大過失取得，
    自能享有票據上之權利等語。
三、經查：
  （一）按在票據上簽名者，依票上所載文義負責，又除執票人取得據出於惡意外，
        票據債務人不得以自己與發票人或執票人之前手間所存之抗辯事由對抗執票
        人，票據法第五條第一項、第十三條定有明文；本件被上訴人主張系爭支票
        係由上訴人簽發交付予訴外人左輔公司，因左輔公司向伊以票貸款，再由左
        輔公司轉讓予伊等情，業據其提出票據明細表、統一發票、借據（均影本）
        為證，本院核對支票結果，訴外人左輔公司之背書並無註明委任取款之字樣
        ，依被上訴人與左輔公司所立之客票貸款契約，足認左輔公司確有轉讓系爭
        票據之意思，該公司於系爭支票背書應認係轉讓背書無誤，上訴人空言主張
        被上訴人係惡意取得，並未舉證以實，不足採信，而上訴人又稱伊與左輔公
        司間尚有糾紛云云，然據首揭法條，其不得以自己與執票人之前手間所存之
        抗辯事由對抗執票人即被上訴人，其主張亦無理由。
  （二）上訴人另主張依法公司不得為保證行為，左輔公司背書予被上訴人違反前項
        規定，背書無效云云，然票據法上之背書，除保證背書外，非屬民法上之保
        證行為，否則公司如何轉讓票據，上訴人所言實屬無稽，亦不足採。
四、綜上所述，原審判令上訴人應給付被上訴人系爭票款及利息，並依職權宣告假執
    行，並無違誤，上訴人請求廢棄原判決，為無理由，應予駁回。
結論：本件上訴為無理由，並依民事訴訟法第四百四十九條第一項前段、第四百三十
六條之一第三項、第七十八條，判決如主文。
中      華      民      國    八十九    年      五      月     十七     日
                                  台灣彰化地方法院民事第二庭
~B審判長法官  羅培昌
~B法      官  陳弘仁
~B法      官  謝仁棠
右為正本係照原本作成
本件不得上訴。
~B法院書記官  蘇美苓
中      華      民      國    八十九    年      五      月    二 十二     日


司法院資訊處製作；財團法人民間司法改革基金會備份。
